臺灣高等法院刑事判決
                                    110年度上易字第395號
上  訴  人  
即  被  告  孫其禾
選任辯護人  范值誠律師
            林桓誼律師
上列上訴人因竊盜案件，不服臺灣臺北地方法院109年度審易字
第2262號，中華民國109年11月30日第一審判決（起訴案號：臺
灣臺北地方檢察署108年度偵字第11265號），提起上訴，本院判
決如下：
    主  文
原判決撤銷。
孫其禾犯竊盜罪，處拘役貳拾伍日，如易科罰金，以新臺幣壹仟
元折算壹日。又犯竊盜罪，處拘役貳拾伍日，如易科罰金，以新
臺幣壹仟元折算壹日。應執行拘役肆拾日，如易科罰金，以新臺
幣壹仟元折算壹日。
    犯罪事實
一、孫其禾與陳增祥係分住○○市○○區○○街00巷00○0號公寓2樓、4
    樓之鄰居，而為下列行為：
　㈠孫其禾基於意圖為自己不法所有之竊盜犯意，於民國107年10
    月13日上午7時11分許，徒手竊取陳增祥所有、放置上址住
    處門口之愛迪達藍色球鞋1雙，得手後旋即離去。
　㈡孫其禾基於意圖為自己不法所有之竊盜犯意，於107年10月20
    日上午10時8分許，徒手竊取陳增祥所有、放置上址住處門
    口之達新牌橘色雨衣1件，得手後旋即離去。嗣因陳增祥察
    覺物品失竊，經檢視門口監視器錄影畫面得悉上情，並報警
    處理而查獲。
二、案經陳增祥訴由臺北市政府警察局中正第二分局移送臺灣臺
    北地方檢察署檢察官偵查起訴。
    理  由
壹、證據能力：
    本案認定犯罪事實所引用之證據，皆無證據證明係公務員違
    背法定程序所取得。又檢察官、辯護人於本院準備程序及審
    理時同意作為證據（本院卷第52至53、78至79頁），被告於
    本院準備程序中同意作為證據（本院卷第52至53頁），於本
    院審理時經合法傳喚無正當理由不到庭，應認無相異之主張
    ，復經審酌該等證據製作時之情況，尚無顯不可信與不得作
    為證據之情形，亦無違法不當與證明力明顯過低之瑕疵，且
    與待證事實具有關聯性，認為以之作為證據應屬適當，依刑
    事訴訟法第158條之4反面解釋及第159條之5規定，認均有證
    據能力。
貳、實體部分：
一、認定犯罪事實之證據及理由：
　　訊據被告矢口否認有何竊盜犯行，辯稱：我是把球鞋跟雨衣
    拿去丟掉，並無竊盜之不法所有意圖，應僅構成毀損云云。
    經查：
　㈠被告與告訴人陳增祥係分住○○市○○區○○街00巷00○0號公寓2樓
    、4樓之鄰居，先後於107年10月13日上午7時11分許、同年
    月20日上午10時8分許，取走告訴人所有、放置在住處門口
    之愛迪達藍色球鞋1 雙及達新牌橘色雨衣1 件之事實，業據
    被告於本院準備程序時供述在卷（本院卷第51、52頁），此
    部分核與證人即告訴人於警詢、檢察官訊問及原審審理時證
    述之情節相符（臺灣臺北地方檢察署108年度偵字第11265號
    偵查卷宗【下稱偵卷】第13至14、69至70頁、原審卷第55頁
    ），並經證人許菁芳於原審審理時具結證述綦詳（原審第52
    至53頁），且有監視器錄影畫面翻拍照片、臺北地檢署檢察
    事務官製作之勘驗報告及照片附卷可資佐證（偵卷第21、23
    、71、73、75至93頁），復經原審勘驗監視錄影光碟無誤（
    原審卷第49至51頁反面）。上開事實，首堪認定。
　㈡被告雖否認有何竊盜犯行，而以前揭情詞置辯。惟按竊盜罪
    之成立，以行為人出於不法所有之意圖，破壞他人對物之持
    有監督關係，為自己建立新的支配關係，以物之所有人自居
    ，享受所有權之內容，或加以處分，或加以使用或收益，即
    為成立，其所有權處分權能包含法律上處分如買賣、借貸、
    租賃、贈與，及事實上處分如改造、拋棄等，在主觀上將他
    人之物視為自己之物而為使用、收益、處分，即應認為具有
    不法所有之意圖。被告於本院審理時供承將告訴人所有之球
    鞋、雨衣取走後將之丟棄等情（本院卷第51、53頁），被告
    既然知悉前揭球鞋、雨衣係告訴人所有之物，仍將之取走、
    丟棄，顯見被告係以該球鞋、雨衣之所有權人自居而為事實
    上處分行為。從而，被告明知所取走之球鞋、雨衣係告訴人
    所有、具有財產價值之物，並非無主物或廢棄物，猶未徵得
    所有權人同意，擅自取走置於自己實力支配下，破壞告訴人
    對其所有之球鞋、雨衣之持有監督關係，主觀上即具有不法
    所有意圖之竊盜犯意。被告空言否認上情，洵屬無據。
　㈢綜上，本案事證明確，被告犯行堪予認定，應依法論科。
二、被告行為後，刑法第320條第1項業經總統於108年5月29日總
    統華總一義字第10800053451號令修正公布，同年5月31日施
    行，修正前刑法第320條第1項規定：「意圖為自己或第三人
    不法之所有，而竊取他人之動產者，為竊盜罪，處5年以下
    有期徒刑、拘役或500元以下罰金。」修正後規定為：「意
    圖為自己或第三人不法之所有，而竊取他人之動產者，為竊
    盜罪，處5年以下有期徒刑、拘役或50萬元以下罰金。」是
    經比較新舊法結果，修正後之新法對被告並非有利，應依刑
    法第2條第1項前段規定，適用被告行為時即修正前刑法第32
    0條第1項之規定。
三、論罪：
  ㈠核被告就事實欄一㈠、㈡所為，均係犯修正前刑法第320條第1
    項之竊盜罪（共二罪）。
  ㈡被告所犯上開二罪，犯意各別，行為互殊，應予分論併罰。
四、撤銷原判決之理由及量刑審酌事由：
  ㈠原審以被告毀損犯行，罪證明確，予以論罪科刑，固非無見
    。然被告本案所為係先破壞他人對物之持有監督關係，理應
    構成竊盜罪，原審未察，遽認被告係犯刑法第354條之毀損
    罪，尚有未合。被告上訴猶執陳詞否認竊盜犯行，均經本院
    指駁如上，固無理由，惟原判決既有上開可議之處，自應由
    本院予以撤銷改判。
　㈡爰以行為人之責任為基礎，審酌被告具有大學肄業學歷（本
    院卷第37頁），不知尊重他人財產權益，恣意竊取他人財物
    ，守法觀念不足，行為偏差，雖所竊得之財物價值非鉅，仍
    應予以非難，兼衡被告之素行，於原審審理時自承無業之生
    活狀況（原審卷第65頁），其犯罪之動機、目的、手段及所
    肇告訴人損害，暨被告犯後否認竊盜犯行，且未能與告訴人
    達成和解，然已按告訴人陳報其球鞋、雨衣之價值，提存等
    值金額填補損害（詳後述）之犯後態度等一切情狀，分別量
    處如主文第二項所示之刑，並均諭知易科罰金之折算標準。
    並斟酌被告整體犯罪之非難評價，暨所犯各罪之罪質相同，
    及上開數罪反應出之人格特性，並權衡被告行為責任與整體
    刑法目的及相關刑事政策，定其應執行之刑及諭知易科罰金
    之折算標準。
五、沒收：
    被告竊取告訴人之球鞋、雨衣，為犯罪所得，然被告已於本
    院審理期間，按告訴人於警詢時陳報之價值提存現金作為賠
    償，有臺灣士林地方法院提存所110年度存字第678號提存書
    1件存卷為憑（偵卷第13頁、本院卷83、84頁），倘仍宣告
    沒收、追徵，實有過苛之虞，依刑法第38條之2第2項規定，
    爰不更行宣告沒收、追徵。
六、被告經本院合法傳喚，無正當理由不到庭，爰不待其陳述，
    為一造辯論判決。　　
據上論斷，應依刑事訴訟法第371條、第369條第1項前段、第364
條、第299條第1項前段，刑法第2條第1項前段、（修正前）第32
0條第1項、第41條第1項前段、第51條第5款，刑法施行法第1條
之1第1項、第2項前段，判決如主文。
本案經檢察官黃冠運提起公訴，由檢察官林黛利到庭執行職務。
 
中　　華　　民　　國　 110　　年　　4 　　月　　28　　日
                  刑事第三庭    審判長法　官  張惠立  
                                      法　官  劉兆菊
                                      法　官  廖怡貞
以上正本證明與原本無異。
不得上訴。
                                      書記官  劉芷含
中　　華　　民　　國　　110 　年　　4 　　月　　28　　日

附錄本案論罪科刑法條全文：
修正前中華民國刑法第320條
（普通竊盜罪、竊佔罪）
意圖為自己或第三人不法之所有，而竊取他人之動產者，為竊盜
罪，處5年以下有期徒刑、拘役或500元以下罰金。
意圖為自己或第三人不法之利益，而竊佔他人之不動產者，依前
項之規定處斷。
前二項之未遂犯罰之。